最高法院刑事判決　　　　　　　　　 111年度台上字第3533號
上　訴　人　劉乃菁（原名劉秝棋）



上列上訴人因違反毒品危害防制條例等罪案件，不服臺灣高等法
院臺南分院中華民國111 年4 月19日第二審判決（111 年度上訴
字第173 號，起訴案號：臺灣臺南地方檢察署109 年度偵字第22
812 號、110 年度偵字第2460號），提起上訴，本院判決如下：
    主  文
上訴駁回。
    理  由 
一、按刑事訴訟法第377 條規定，上訴於第三審法院，非以判決
    違背法令為理由，不得為之。是提起第三審上訴，應以原判
    決違背法令為理由，係屬法定要件。如果上訴理由書狀並未
    依據卷內訴訟資料，具體指摘原判決不適用何種法則或如何
    適用不當，或所指摘原判決違法情事，顯與法律規定得為第
    三審上訴理由之違法情形，不相適合時，均應認其上訴為違
    背法律上之程式，予以駁回。又上訴第三審法院之案件，是
    否以判決違背法令為上訴理由，應就上訴人之上訴理由書狀
    加以審查。至原判決究有無違法，與上訴是否以違法為理由
    ，係屬二事。
二、本件原判決認定上訴人甲○○有如其所援引之第一審判決事
    實欄（包括其附表〈下稱附表〉一編號1 至9 ）所載販賣第
    二級、第三級毒品之犯行，因而維持第一審論處上訴人①犯
    如附表一編號2 所示共同販賣第二級毒品甲基安非他命罪刑
    ；②犯如附表一編號1 、3 至9 所示（共同）販賣第三級毒
    品愷他命共8 罪刑，合併定應執行有期徒刑6 年10月，暨諭
    知相關沒收（追徵）之判決，駁回上訴人在第二審之上訴，
    已引用第一審判決書所記載之事實，以及認定事實之證據、
    論罪及沒收之理由，並補充敘明駁回上訴之理由。所為論斷
    說明，俱有卷內證據資料可資覆按，從形式上觀察，尚無足
    以影響其判決結果之違法情形存在。
三、上訴意旨略以：
（一）上訴人前因犯持有第三級毒品純質淨重20公克以上毒品罪
      ，經判處有期徒刑6 月確定，於民國108 年12月6 日易科
      罰金執行完畢之案件（下稱前案），與本件販賣毒品，兩
      者行為態樣不同，且檢察官未實質舉證說明，何以上訴人
      對於刑罰之反應力薄弱。原判決逕依刑法第47條第1 項累
      犯之規定加重其刑，有適用法則不當之違法。
（二）上訴人販賣毒品之次數不多，販賣對象均為熟識之人，對
      於社會秩序之危害尚屬輕微，且上訴人為照顧離世男友之
      年邁母親所致。原判決未能審酌上情，遽認無刑法第59條
      酌量減輕其刑規定之適用，有適用法則不當之違誤云云。
四、惟按：
（一）司法院釋字第775 號解釋意旨係指明，如不問被告成立累
      犯之案件情節，是否有其特別惡性及對刑罰反應力薄弱等
      立法理由所指因素，即一律加重其刑，有違憲法罪刑相當
      性原則。惟非前後所犯罪質不同即不適用累犯規定，亦未
      排除法官於認定被告符合累犯之規定後，仍得就個案行使
      裁量權，檢視是否加重其刑。
      原判決已說明：上訴人於前案徒刑執行完畢後，本應記取
      教訓，竟於執行完畢未滿1 年，故意再犯本件有期徒刑以
      上之9 罪，顯示對於刑罰的反應力薄弱，有其特別惡性；
      其所犯販賣第二級、第三級毒品犯行，犯罪情節難認輕微
      ；前案雖未入監受監禁矯治，但與本件同為毒品犯罪，並
      無不宜依累犯規定加重其刑等旨。又稽諸卷內筆錄，於原
      審審理期日，檢察官已陳述上訴人應依累犯加重其刑之意
      見（見原審卷第150 頁），依上開說明，尚無不合。此部
      分上訴意旨就原判決已為裁量說明之事項，重複爭執，自
      非適法之第三審上訴理由。
（二）刑法第59條所規定之酌量減輕其刑，必其犯罪另有特殊之
      原因、環境或背景，在客觀上足以引起一般之同情，且於
      法律上別無其他應減輕或得減輕其刑之事由，認即予以宣
      告法定最低度刑猶嫌過重者，始有其適用。
      原判決認上訴人所犯販賣第二級、第三級毒品犯行，不適
      用刑法第59條規定酌量減輕其刑，已敘明其論斷之理由，
      經核於法亦無不合。至上訴意旨所陳各項，難認係屬另有
      特殊原因與環境或背景，而在客觀上足堪憫恕之事由，與
      上述酌量減輕其刑規定不合。原判決未依上述規定酌量減
      輕其刑，尚無違法可言。
五、本件上訴意旨，係就原審量刑裁量職權之適法行使，以及原
    判決已明確說明論斷之事項，漫事爭論，依首揭說明，與法
    律規定得為第三審上訴理由之違法情形不相適合。應認本件
    上訴均為違背法律上之程式，予以駁回。
據上論結，應依刑事訴訟法第395 條前段，判決如主文。
中    華    民    國   111    年    7     月    21    日
                  刑事第五庭審判長法  官  李  錦  樑  
                                  法  官  周  政  達  
                                  法  官  錢  建  榮  
                                  法  官  何  信  慶  
                                  法  官  吳  淑  惠  
本件正本證明與原本無異
                                  書記官
中    華    民    國   111    年    7     月    29    日